臺灣彰化地方法院刑事判決　　　　　　　　　　　　　九十年度訴字第一二五一號
　　公　訴　人　臺灣彰化地方法院檢察署檢察官
　　被　　　告　甲○○
　　選任辯護人　周平凡律師
右列被告因毒品危害防制條例案件，經檢察官提起公訴（九十年度偵字第五六六五號
），本院判決如左：
    主  文
甲○○轉讓第一級毒品，累犯，處有期徒刑貳年肆月。
扣案之海洛因肆包（合計淨重零點陸公克）、拾包（合計淨重壹點伍壹公克）均沒收
銷燬之；新臺幣壹仟伍佰元沒收。
    事  實
一、甲○○前因違反肅清煙毒條例案件，經本院判處有期徒刑三年，嗣被告上訴，經
    臺灣高等法院臺中分院上訴駁回確定，甫於八十七年八月二十七日縮刑假釋期滿
    執行完畢。其明知海洛因係行政院公告之第一級毒品，非經許可不得製造、運輸
    、販賣、轉讓、施用或持有，竟仍於民國九十年八月十七日十一時三十分許，在
    其彰化縣福興鄉福南村振興巷十七號住處前，未弁取利潤，無營利意圖而以四包
    （合計淨重０．六０公克）共新臺幣（下同）一千五百元之代價，轉讓第一級毒
    品海洛因予其友人乙○○及丙○○施用（二人均由檢察官另案處理），甲○○於
    收取價金一千五百元後，即當場為警查獲，經警自丙○○所駕、搭載乙○○之小
    客車置物箱內，扣得前述海洛因四包（合計淨重０．六０公克，另又扣得丙○○
    、乙○○二人所有之針筒、鏟管等物），及甲○○逃逸時丟棄於稻田中、內裝海
    洛因十包（合計淨重一．五一公克），上載有甲○○姓名之蔡順昌診所藥袋，並
    由甲○○身上起獲其轉讓毒品所得之一千五百元。
二、案經彰化縣警察局鹿港分局報告臺灣彰化地方法院檢察署檢察官偵查起訴。
    理  由
一、訊據被告甲○○固承認有於前揭時、地，將第一級毒品海洛因四包交付予乙○○
    及丙○○之事實，惟矢口否認有何轉讓第一級毒品海洛因之犯行，辯稱：該扣案
    之海洛因共十四包係乙○○於九十年八月十四日所寄放，為乙○○所有，查獲當
    天乙○○與丙○○至伊住處，是要取回所寄放之海洛因，故伊取交四包海洛因予
    彼二人，而身上所放一千五百元亦非丙○○所交付，乃伊所有云云。
二、經查：(一)證人乙○○於九十年八月十七日警訊中證稱：「警方所查獲之海洛因肆
    包、注射針筒貳支、削尖鏟管壹支等違禁物是我與丙○○共同所有。該海洛因是
    向甲○○購買的，還未使用就被警方查獲」、「我所施用之海洛因是於九十年八
    月十七日十一時三十分許在福興鄉福南村振興巷十七號前馬路向甲○○購買肆包
    海洛因，代價為新臺幣一千五百元整。我只向甲○○購買海洛因壹次就為警當場
    查獲了」等語（警訊卷第一至二頁），且於九十年八月十七日偵查中證述：「是
    ，海洛因是甲○○十包，丙○○四包，另吸食工具是丙○○的」、「（問：今天
    和丙○○一起找甲○○作何事？）丙○○可能是要向甲○○拿藥」、「是丙○○
    要去找甲○○買海洛因」等語（偵查卷第三、四、六頁），核與證人丙○○於九
    十年八月十七日警訊中所稱：「．．．當時我坐於ＭＲ－九一二二自小客車駕駛
    座處，車未熄火，乙○○坐於前乘客座處與甲○○講話，甲○○位置於乙○○旁
    車門外處，他們講話一會兒後乙○○即拿錢交予甲○○後，甲○○即拿出四包海
    洛因交予乙○○，此時警方也剛到現場，當場查獲」、「．．．因乙○○與我一
    同要至查獲地向甲○○購買海洛因」、「我只有今天與乙○○共同要向甲○○購
    買而已，就被警方查獲，今天向甲○○所購之四包海洛因共約新臺幣一千五百元
    左右」等語（警訊卷第四、五頁），及於九十年八月十七日偵查中所述：「（問
    ：你去找甲○○作何事？）我是向他買海洛因，我向他買四包共四千元，我是第
    一次跟他買的．．．」、「我要找甲○○買海洛因」、「向甲○○買海洛因」、
    「是去向他（指甲○○）買海洛因，就是我被搜到那四包，是我向他買的，並不
    是甲○○所述乙○○寄放在他那裡」等語（偵查卷第五、六、七頁），除購買之
    金額丙○○前後所述有異外，就海洛因係何人所有，彼二人如何至查獲地點，如
    何自甲○○處取得海洛因等情節，二人所供均互核相符，查證人乙○○與丙○○
    係於九十年八月十七日為警查獲，彼二人於九十年八月十七日當天分別在警訊及
    偵查中所供上情，既相互吻合，顯非憑空杜撰，應堪採信。(二)復有第一級毒品海
    洛因四包（合計淨重０．六０公克）、海洛因十包（合計淨重一．五一公克）、
    上載有被告姓名之蔡順昌診所塑膠袋一個及一千五百元扣案足稽，且上開扣案之
    白色粉末，經送驗結果，確係第一級毒品海洛因無訛，有卷附法務部調查局鑑定
    通知書二件為憑（本院卷第十一、七八頁）。(三)至被告甲○○固辯稱海洛因為乙○○所寄放云云，然查被告於歷次偵查及本院調查、審理中，就此部分所述情節
    均不相同，此觀被告於九十年八月十七日偵查中供稱：「（問：今天與丙○○、
    乙○○見面是要作什麼？）乙○○拿海洛因來向我要一個袋子裝」、「海洛因是
    乙○○的，丙○○我不認識，今天是丙○○開車載乙○○要來拿他寄放在我這裡
    的海洛因，就是我丟去的那些」、「乙○○與丙○○本來就認識，而海洛因是乙○○寄放在我那裡，是要讓他方便吸用，約在一個星期左右前寄放的」等語（偵
    查卷第五、六、七頁），於九十年八月二十九日偵查中供稱：當天有拿四包海洛
    因給丙○○，因為大家都要吸，所以給他一些等語（偵查卷第二十頁背面），於
    九十年九月二十五日偵查中供稱：九十年八月十七日交給丙○○之四包海洛因，
    乃查獲當天下午由丙○○和乙○○拿來的，要賣給他，因他沒錢，所以乙○○二
    人再拿回去等語（偵查卷第二八頁背面），於本院九十年十月九日訊問時供稱：
    「九十年八月十四日乙○○與丙○○拿海洛因去我家（福興鄉福南村振興巷十七
    號），是下午他們開車拿十五包海洛因給我，我沒錢買，他們就先寄放在我那裡
    ，到八月十七日他們要來拿錢，我沒錢給他們，他們就拿五包回去，開了一包我
    們三人一起施用，後來警察就來了」（本院卷第八頁），於本院九十年十一月二
    十三日訊問時供稱：「．．．過幾天即十四日當天他們要去找朋友，帶這些東西
    不方便，才寄放在我那裏，十七日他們來向我要，我便將十四包交還給他們．．
    ．」（本院卷第三八頁），於本院九十一年一月二日訊問時供稱：「是他們二人
    當天早上九時許帶十五包海洛因去我住處，是乙○○拿來的，他們二人要去找朋
    友，所以先放在我住處，他們二人外出，於十一點三十分回去我住處，才向我要
    回去，並由乙○○拿四包海洛因給丙○○，不是我給的」（本院卷第四八頁背面
    ），嗣於本院審理時供稱：「這些東西乙○○十四日當天下午拿來要賣我，當天
    與施清玉一男子約三十多歲住臺中市及丙○○一同去我那，說一包一千元，但我
    說沒錢買，他說先寄放在我那二、三天，所以十七日當天上午，乙○○與丙○○
    一同要來向我要十四包海洛因，所以我原封不動還給他們，並拿到車上給他們，
    但沒多久就為警查獲．．．」等語（本院卷第九三頁）即可查知，就乙○○係於
    何時，又因何故寄放該海洛因等節，被告前後所述差異很大，又倘毒品海洛因確
    係乙○○因故暫放於被告甲○○處，則於查獲當天乙○○即應將全部毒品取回，
    何以僅取回其中四包，其餘十包仍置於甲○○處，如此一來，乙○○欲施用毒品
    時，豈非仍須找被告甲○○，此顯與情理未符。另證人乙○○固於九十年十月三
    日偵查中改稱：毒品為其與丙○○所寄放等語，然其已於本院審理時表示：於偵
    查中所說共同買毒品後寄放在甲○○處，係欲替甲○○脫罪，後來因怕觸犯偽證
    罪，所以才不敢這樣說等語（本院卷第九五頁），參以證人乙○○於歷次警偵訊
    （除九十年十月三日之偵查筆錄外）及本院調查、審理中所證情節，前後均大體
    相符，並與證人丙○○之證詞相合，已如前述，則證人乙○○表示上開證詞係迴
    護被告甲○○，應非無據。(四)又毒品危害防制條例第四條第一項販賣毒品罪，雖
    不以販入之後復行賣出為構成要件，祇須以營利為目的將毒品販入或賣出，有一
    於此，其犯罪即經完成。但於此情形，必須其意圖營利而販入或賣出毒品之事實
    ，已經明確，始足當之（最高法院八十九年度臺上字第三四三四號判決參照）。
    查本件被告甲○○於本院調查及審理中均矢口否認犯行，其究以何價格販入毒品
    海洛因雖屬不詳，惟依證人丙○○於偵查中供證：「．．．是四包四千元」等語
    （偵查卷九十年八月十七日筆錄），乙○○於本院審理中所供：「當時行情是一
    包一千元」等語（本院審判筆錄），足見該四包海洛因之市價行情約為四千元，
    乃被告以一千五百元之價格轉讓之，應認其尚無弁取利潤之營利意圖，且查無其
    他積極證據足以證明被告所收取之毒品價款有何獲利之事實，則被告甲○○固有
    收取價款之舉，仍難遽認有販賣毒品之犯行，併敘明之。綜上所述，被告甲○○
    所辯尚無足採，不足資為對其有利之認定，被告轉讓第一級毒品海洛因予乙○○
    、丙○○施用之事實，事證明確，犯行堪以認定。
三、核被告甲○○所為，係犯毒品危害防制條例第八條第一項之轉讓第一級毒品罪。
    被告持有第一級毒品海洛因之低度行為，為轉讓高度行為所吸收，不另論罪。被
    告甲○○以一行為轉讓第一級毒品海洛因予乙○○及丙○○，係一行為觸犯數罪
    名之想像競合犯，應依刑法第五十五條規定論以一罪。查被告甲○○前因違反肅
    清煙毒條例案件，經本院判處有期徒刑三年，嗣被告上訴，經臺灣高等法院臺中
    分院上訴駁回確定，甫於八十七年八月二十七日縮刑假釋期滿執行完畢，有臺灣
    高等法院被告全國前案紀錄表一件在卷可佐，被告再犯本件有期徒刑以上之罪，
    係屬累犯，應依刑法第四十七條之規定加重其刑。爰審酌被告犯罪之動機、目的
    、手段、所生危害非鉅、轉讓之數量、對象僅二人及犯後未能坦承犯行等一切情
    狀，量處如主文所示之刑，以資懲儆。又扣案之一千五百元係被告甲○○轉讓第
    一級毒品海洛因所得，應依毒品危害防制條例第十九條第一項予以宣告沒收之。
    扣案第一級毒品海洛因四包（合計淨重０．六０公克）、海洛因十包（合計淨重
    一．五一公克），為查獲之毒品，應依毒品危害防制條例第十八條第一項前段之
    規定，不問是否屬犯人所有，均予宣告沒收銷燬之。扣案之蔡順昌診所塑膠袋一
    個（用以裝海洛因十包部分），雖係被告所有，惟尚無證據證明用以供轉讓毒品
    犯罪所用之物，爰不予宣告沒收。
四、據上論斷，應依刑事訴訟法第二百九十九條第一項前段，毒品危害防制條例第八
    條第一項、第十八條第一項前段、第十九條第一項、刑法第十一條前段、第四十
    七條，判決如主文。
本案經檢察官林映姿到庭執行職務。
中      華      民      國      九十一    年      二        月    六    日
                                臺灣彰化地方法院刑事第二庭
                                    審判長法官  林  欽  章
                                    法      官  石  馨  文
                                    法      官  郭  麗  萍
右正本證明與原本無異。
如不服本判決，應於判決送達後十日內向本院提出上訴狀( 須附繕本 )。
                                    法院書記官  楊  年  雄
中      華      民      國      九十一    年      二        月    八    日
毒品危害防制條例第八條
轉讓第一級毒品者，處一年以上七年以下有期徒刑，得併科新臺幣一百萬元以下罰金。
轉讓第二級毒品者，處六月以上五年以下有期徒刑，得併科新臺幣七十萬元以下罰金。
轉讓第三級毒品者，處三年以下有期徒刑，得併科新臺幣三十萬元以罰金。
前三項之未遂犯罰之。
毒品危害防制條例第十八條：
查獲之毒品及專供製造或施用毒品之器具，不問屬於犯人與否，均沒收銷燬之。但合於醫藥或研究之用者，得不予銷燬。
前項合於醫藥或研究用毒品或器具之管理辦法，由法務部會同行政院衛生署定之。
毒品危害防治條例第十九條：
犯第四條至第九條、第十二條、第十三條或第十四條第一項、第二項之罪者，其供犯
罪所用或因犯罪所得之財物，均沒收之，如全部或一部不能沒收時，追徵其價額或以
其財產抵償之。
為保全前項價額之追徵或以財產抵償，得於必要範圍內扣押其財產。
犯第四條之罪所使用之水、陸、空交通工具沒收之。
